【裁判字號】    89,判,3978
【裁判日期】    891229
【裁判案由】    商標評定
【裁判全文】
最  高  行  政  法  院  判  決                  八十九年度判字第三九七八號
    原      告  宏碁科技股份有限公司
    代  表  人  甲○○
    訴訟代理人  黃榮謨  律師
    被      告  經濟部智慧財產局
    代  表  人  陳明邦
右當事人間因商標評定事件，原告不服行政院中華民國八十八年七月十六日台八十八
訴字第二七七八一號再訴願決定，提起行政訴訟。本院判決如左：
    主  文
原告之訴駁回。
訴訟費用由原告負擔。
    事  實
緣本件關係人日商．軟體銀行股份有限公司於八十四年十二月十九日以「SOFTBANK」
商標，指定使用於商品及服務分類表第九類之錄有電腦程式之磁碟、磁帶、磁卡及光
碟、用於個人電腦之錄有電腦程式之光碟商品申請註冊，經被告審查核准，列為註冊
第七四四八七二號商標。嗣原告以本件商標有違註冊時商標法第三十七條第一項第七
款及第十二款之規定，對之申請評定。經被告為申請不成立之評決，發給中台評字第
八七○二八四號商標評定書。原告不服，提起訴願、再訴願，遞遭決定駁回，遂提起
本件行政訴訟。茲摘兩造訴辯意旨如次：
原告起訴意旨略謂：一、原告所提之「商標評定理由書」，八十七年十月十九日所補
提之「商標訴願理由書」及八十八年二月十日所提「商標再訴願理由書」等所陳之事
實、所持之理由及所舉之證據，請准予援用。二、本件再訴願決定書，其所持之理由
及論點完全係沿用原處分及原決定之審定理由而為決定，然而對本件原告在訴願及再
訴願理由中所詳陳之實情卻未多加理會，而駁回原告之訴。茲查前揭再訴願決定所持
理由不可採，可歸納為兩點：(一)原告乃我國產製電腦產品之最大廠商，其所提供之
進出口貿易服務主要係指電腦周邊等軟體銀行部份，軟體銀行英文就是「SOFTBANK」
，因此原告申請在服務標章第八類，表彰公司服務性質之公司商標，此乃不爭之事實
。反觀本件商標申請案在原告申請標章之後，利用原告公司之知名度，竊取原告公司
之標章，指定使用於本案商標產品上，是鑽法律漏洞之行為，此種行逕不可助長。(
二)關係人公司雖早在民國七十年就設立，但一直都無申請或使用本案商標，一直到
原告於七十八年十月六日申請「軟體銀行SOFTBANK」之後，始於民國七十八年十一月
在美國將外文「SOFTBANK」以商標型態使用，如此八、九年之久關係人才開始準備使
用該商標，並在民國八十二年七月始在美國獲准註冊；而原告欲評定之本案第七四四
八七二號「S0FTBANK」商標更係在民國八十四年十二月間關係人始向被告提出申請，
因此本案顯然在原告申請服務標章「軟體銀行SOFTBANK」之後，有違反商標法第三十
七條第一項第七款「襲用他人之商標或標章有致公眾誤信之虞者。」三、本件註冊第
七四四八七二號「SOFTBANK」註冊商標，明顯係抄襲原告已申請註冊之相關標章，而
指定使用在與原告已註冊標章屬性相關之電腦相關產品上，兩者外文部份如出一轍，
足以使消費者對兩案商標產品誤認，顯然違反規定，雖然關係人所註冊商標與其公司
特取部份相同，並有使用或註冊登記之事實，其以非公平競爭為商標設計之出發點與
目的，並抄襲既已存在之知名品牌，已屬甚明。雖關係人事後廣為宣傳、廣告，乃不
足以掩蓋其抄襲與仿冒之事實，原處分所為本案申請評定不成立，其認事、用法均顯
有違誤，且有失公平之處。綜上所陳，為此請判決撤銷一再訴願決定及原處分，命被
告另為本案「評定成立」之處分，並請指定期日為言詞辯論等語。
被告答辯意旨略謂：按商標圖樣襲用他人之商標或標章，有致公眾誤信之虞者，不得
申請註冊，固為系爭商標註冊時商標法第三十七條第一項第七款所明定。惟所謂「襲
用他人之商標或標章有致公眾誤信之虞」係指以不公平競爭為目的，非出於自創而抄
襲他人已使用之商標或標章申請註冊並有致公眾誤信之虞者；所襲用者不以著名商標
或標章而使用於同一或類似商品為限，復為同法施行細則第三十一條所規定。本件原
告固訴稱其為我國產製電腦產品之最大廠商，在我國電腦市場居於領導品牌，具有無
可替代之商業知名度，是從原告所提出之據以評定商標證據雖並不完整，惟此並不足
妨礙消費者對其服務品牌之認知。雖據以評定標章所提供為進出口貿易之服務，但主
要即針對電腦周邊及軟體部分，故系爭商標之申請註冊難謂無致公眾誤信誤認之虞云
云。惟查就原告所檢送之證據資料觀之，商品型錄上或有原告名稱與宏碁科技軟體銀
行併用，固可視為原告之使用資料，惟其商品型錄、簡介及報章報導，或無日期之標
示，或日期晚於系爭商標申請註冊日（八十四年十二月九日），故僅憑一九九二年九
月份之第三波雜誌廣告資料一份，尚難謂本件系爭商標申請註冊日前，據以評定商標
所表彰商品之信譽，已為消費者所熟知。況依關係人所檢送之證據資料觀之，外文「
SOFTBANK」為關係人公司英文名稱之特取部分，該公司早於一九八一年九月三日設立
登記，並於一九八九年十一月即在美國將外文「SOFTBANK」以商標型態使用，一九九
三年七月獲准註冊，且另於世界各國獲准註冊，嗣後又在雜誌刊登廣告促銷其所表彰
之商品，凡此有關係人檢送之公司設立登記資料影本、各國註冊證影本、一九九四至
一九九六年各國雜誌廣告影本等證據資料附卷可稽，從而本件系爭商標之申請註冊，
客觀上尚難謂有使一般商品購買者對其所表彰商品之來源或產銷主體發生混淆誤信之
虞，應無前揭法條之適用。次按商標圖樣「相同或近似於他人同一商品或類似商品之
註冊商標者」，不得申請註冊，固為本件商標註冊時商標法第三十七條第一項第十二
款前段所明定。惟其適用，除應以兩造商標構成相同或近似為要件，尚須指定使用於
同一或類似商品始足當之。所謂類似商品，應依一般社會通念，市場交易情形，並參
酌該商品之產製、原料、用途、功能或銷售場所等各種相關因素判斷之，復為同法施
行細則第十五條第二項所規定。查本件系爭註冊第七四四八七二號「SOFTBANK」商標
係指定使用於錄有電腦程式之磁碟、磁帶、磁卡及光碟、用於個人電腦之錄有電腦程
式之光碟申請註冊，而據以評定之註冊第四四九五一號「軟體銀行SOFTBANK」服務標
章所指定之營業種類則為各種進出口貿易及代理各種產品之報價、投標、經銷服務，
前者為表彰商品之商標，後者則為表彰營業之服務標章，二者不惟性質不同，且商品
功能及服務方式亦有差異，依一般社會通念應非屬同一或類似，自無前揭法條之適用
。是本局之處分並無違誤。請駁回原告之訴等語。
    理      由
按「商標圖樣襲用他人之商標或標章，有致公眾誤信之虞者，不得申請註冊」，固為
系爭商標註冊時商標法第三十七條第一項第七款所明定。惟所謂「襲用他人之商標或
標章有致公眾誤信之虞」係指以不公平競爭為目的，非出於自創而抄襲他人已使用之
商標或標章申請註冊並有致公眾誤信之虞者；所襲用者不以著名商標或標章而使用於
同一或類似商品為限，復為當時同法施行細則第三十一條所規定。次按「商標圖樣相
同或近似於他人同一商品或類似商品之註冊商標者，不得申請註冊」，固為本件商標
註冊時商標法第三十七條第一項第十二款前段所明定。惟其適用，除應以兩造商標構
成相同或近似為要件，尚須指定使用於同一或類似商品始足當之。所謂類似商品，應
依一般社會通念，市場交易情形，並參酌該商品之產製、原料、用途、功能或銷售場
所等各種相關因素判斷之，復為當時同法施行細則第十五條第二項所規定。本件關係
人日商．軟體銀行股份有限公司於八十四年十二月十九日以「SOFTBANK」商標，指定
使用於商品及服務分類表第九類之錄有電腦程式之磁碟、磁帶、磁卡及光碟、用於個
人電腦之錄有電腦程式之光碟商品申請註冊，經被告審查核准，列為註冊第七四四八
七二號商標。嗣原告以本件商標有違註冊時商標法第三十七條第一項第七款及第十二
款之規定，對之申請評定。經被告以就原告所檢送之證據資料觀之，商品型錄上或有
原告名稱與宏碁科技軟體銀行併用，固可視為原告之使用資料，惟其商品型錄、簡介
及報章報導，或無日期之標示，或日期晚於系爭商標申請註冊日，故僅憑一九九二年
九月份之第三波雜誌廣告資料一份，尚難謂本件系爭商標申請註冊日前，據以評定商
標所表彰商品之信譽，已為消費者所熟知。況依關係人所檢送之證據資料觀之，外文
「SOFTBANK」為關係人公司英文名稱之特取部分，該公司早於一九八一年九月三日設
立登記，並於一九八九年十一月即在美國將外文「SOFTBANK」以商標型態使用，一九
九三年七月獲准註冊，且在雜誌刊登廣告促銷其所表彰之商品，自難謂有襲用之嫌而
有公眾誤信之虞。復查本件系爭註冊第七四四八七二號「SOFTBANK」商標係指定使用
於錄有電腦程式之磁碟、磁帶、磁卡及光碟、用於個人電腦之錄有電腦程式之光碟申
請註冊，而據以評定之註冊第四四九五一號「軟體銀行SOFTBANK」服務標章所指定之
營業種類則為各種進出口貿易及代理各種產品之報價、投標、經銷服務，前者為表彰
商品之商標，後者則為表彰營業之服務標章，二者不惟性質不同，且商品功能及服務
方式亦有差異，依一般社會通念應非屬同一或類似，自無前揭法條之適用，遂為申請
不成立之評決。揆諸首揭法律說明，尚無違誤。原告不服循序提起本訴主張：原告乃
我國產製電腦產品之最大廠商，其所提供之進出口貿易服務主要係指電腦周邊等軟體
銀行部份，軟體銀行英文就是「SOFTBANK」，而原告欲評定之系爭註冊第七四四八七
二號「S0FTBANK」商標，係在民國八十四年十二月間關係人始向被告提出申請，因此
本案顯然在原告申請服務標章「軟體銀行SOFTBANK」之後，明顯係抄襲原告已申請註
冊之相關標章，而指定使用在與原告已註冊標章屬性相關之電腦相關產品上，兩者外
文部份如出一轍，足以使消費者對兩案商標產品誤認，雖然關係人所註冊商標與其公
司特取部份相同，並有使用或註冊登記之事實，及事後廣為宣傳、廣告，乃不足以掩
蓋其抄襲與仿冒之事實云云。經查：商標圖樣襲用他人之商標或標章，有致公眾誤信
之虞者，不得申請註冊，必被襲用之商標或標章為一般大眾所熟知，始會致公眾誤信
之可能。本件原告檢送之商品型錄、簡介及報章報導，或無日期之標示，或日期晚於
系爭商標申請註冊日（八十四年十二月九日），故僅憑一九九二年九月份之第三波雜
誌廣告資料一份，尚難認定本件系爭商標申請註冊日前，據以評定商標所表彰商品之
信譽，已為消費者所熟知。且依關係人所檢送之證據資料觀之，外文「SOFTBANK」為
關係人公司英文名稱之特取部分，該公司早於一九八一年九月三日設立登記，並於一
九八九年十一月即在美國將外文「SOFTBANK」以商標型態使用，一九九三年七月獲准
註冊，且另於世界各國獲准註冊，嗣後又在雜誌刊登廣告促銷其所表彰之商品，凡此
有關係人檢送之公司設立登記資料影本、各國註冊證影本、一九九四至一九九六年各
國雜誌廣告影本等證據資料附卷可稽。從而本件系爭商標應非出於襲用原告據以評定
之標章，客觀上尚難謂有使一般商品購買者對其所表彰商品之來源或產銷主體發生混
淆誤信之虞，應無首揭法條之適用。次查本件系爭註冊第七四四八七二號「SOFTBANK
」商標係指定使用於錄有電腦程式之磁碟、磁帶、磁卡及光碟、用於個人電腦之錄有
電腦程式之光碟申請註冊，而據以評定之註冊第四四九五一號「軟體銀行SOFTBANK」
服務標章所指定之營業種類則為各種進出口貿易及代理各種產品之報價、投標、經銷
服務，前者為表彰商品之商標，後者則為表彰營業之服務標章，二者不惟性質不同，
且商品功能及服務方式亦有差異，依一般社會通念應非屬同一或類似。原告固為我國
產製電腦產品之知名廠商，惟其產品係電腦產品，並非各種進出口貿易及代理各種產
品之報價、投標、經銷服務，顯難以其電腦產品具有相當知名度，而認據以評定之標
章亦具有相當之知名度，且據以評定之標章所提供為進出口貿易之服務，並不限於電
腦周邊及軟體部分，故二者所適用之商品種類上自非類似，系爭商標之申請註冊難謂
有違商標法第三十七條第一項第十二款之規定，從而原告所訴核無可採，被告所為本
件申請不成立之評定，及一再訴願決定遞予維持，俱無不合，原告訴請撤銷非有理由
，應予駁回。因本案事證已明確，並無行言詞辯論之必要，併此明。
據上論結，本件原告之訴為無理由，爰依行政訴訟法施行法第二條、行政訴訟法第九
十八條第三項前段，判決如主文。
中    華    民    國     八十九      年     十二     月     二十九      日
                    最 高 行 政 法 院  第 一 庭
                                審 判 長 法  官      黃  綠  星
                                         法  官      高  啟  燦
                                         法  官      蔡  進  田
                                         法  官      黃  璽  君
                                         法  官      廖  宏  明
右  正  本  證  明  與  原  本  無  異
                                         法院書記官  彭  秀  玲
中    華    民    國     九十      年      一      月       二        日


司法院資訊處製作；財團法人民間司法改革基金會備份。
